【裁判字號】    97,抗,203
【裁判日期】    970825
【裁判案由】    本票裁定
【裁判全文】
臺灣板橋地方法院民事裁定               97年度抗字第203號
抗  告  人  鄭奉啟即安南水電工程行
相  對  人  淯璽實業有限公司
法定代理人  甲○○
上列當事人間本票裁定事件，對於中華民國97年6月5日本院97年
度票字第4783號裁定提起抗告，本院裁定如下：
    主  文
抗告駁回。
抗告程序費用新臺幣壹仟元由抗告人負擔。
    理  由
一、按本票發票人或背書人，得為免除作成拒絕證書之記載；發
    票人為前項記載時，執票人得不請求作成拒絕證書而行使追
    索權。又本票上雖有免除作成拒絕證書之記載，執票人仍應
    於所定期限內，為付款之提示，但對於執票人主張未為提示
    者，應負舉證之責，票據法第124 條、第94條第1 項、第2
    項前段、第95條分別定有明文。次按本票既載明免除作成拒
    絕證書，則執票人聲請裁定准予強制執行時，自毋庸提出已
    為付款提示之證據；且本票執票人依票據法第123 條規定向
    本票發票人行使追索權，聲請法院裁定准予強制執行，係屬
    非訟事件，對於此項聲請所為裁定，僅依非訟事件程序，就
    本票形式上之要件是否具備予以審查為已足（最高法院84年
    度臺抗字第22號裁定意旨參照）。再按本票執票人，依票據
    法第123 條規定，聲請法院裁定許可對發票人強制執行，係
    屬非訟事件，此項聲請之裁定，及抗告法院之裁定，僅依非
    訟事件程序，以審查強制執行許可與否，並無確定實體上法
    律關係存否之效力，如發票人就票據債務之存否有爭執時，
    應由發票人提起確認之訴，以資解決（最高法院57年台抗字
    第76號判例意旨參照）。
二、本件相對人執有抗告人於民國96年12月31日所簽發免除作成
    拒絕證書之本票1 紙（下稱系爭本票），內載金額新臺幣34
    萬9,900 元，未載到期日（視為見票即付），經提示後尚有
    如原裁定主文第1 項所示之本金及利息未獲清償之事實，有
    卷附本票可稽，相對人據以聲請准予裁定強制執行，於法並
    無不合。抗告人雖抗辯相對人實際上並未向抗告人為提示，
    原審裁定准許相對人強制執行之聲請，實非適法，況系爭本
    票係作為承攬契約之擔保，須待工程發生抗告人應負責任之
    事由時，相對人始得對抗告人主張票據權利，而相對人明知
    對抗告人並無任何債權存在卻聲請本票裁定，是相對人之聲
    請亦無理由，原裁定自應予以廢棄等語。惟系爭本票既有免
    除作成拒絕證書之記載，依票據法第124 條準用第95條之規
    定，應由主張相對人未為付款提示之抗告人負舉證責任，然
    抗告人並未就此提出任何證據以實其說，其抗告理由所指即
    非可採；再者，抗告人主張系爭本票僅作為承攬契約之擔保
    ，本票債權並不存在，係屬實體上之爭執，抗告人應另行提
    起確認訴訟以資解決，尚非本件非訟程序所得審究，仍應為
    許可強制執行之裁定。抗告意旨求為廢棄原裁定，為無理由
    ，應予駁回。
三、據上論結，本件抗告為無理由，應依非訟事件法第21條第2
    項、第46條，民事訴訟法第495 條之1 第1 項、第449 條第
    1 項、第95條、第78條，裁定如主文。
中    華    民    國    97    年    8     月    25    日
                  民事第三庭  審判長法  官    朱耀平
                                    法  官    邱育佩
                                    法  官    許月珍
本裁定不得再抗告
中    華    民    國    97    年    8     月    27    日
                                    書記官  劉昌明


司法院資訊處製作；財團法人民間司法改革基金會備份。
